【裁判字號】    92,訴,593
【裁判日期】    920805
【裁判案由】    廢棄物清理法
【裁判全文】
臺灣彰化地方法院刑事判決                          九十二年度訴字第五九三號
    公  訴  人  臺灣彰化地方法院檢察署檢察官
    被      告  甲○○
    選任辯護人  張績寶律師
                張繼準律師
                黃琪雅律師
右列被告因違反廢棄物清理法案件，經檢察官提起公訴 (九十一年度偵緝字第四三二
號)，本院判決如左：
    主  文
甲○○連續未依廢棄物清理法規定領有廢棄物清除、處理許可文件，從事廢棄物清除
、處理，處有期徒刑壹年肆月。
    事  實
一、甲○○係一純化工有限公司（設彰化縣彰化市○○路一四七號，下簡稱一純公司
    ）之負責人，依該公司向經濟部所申請之公司執照所營事業欄所示，一純公司係
    以經營化學製品製造、相關機械批發及包裝材料批發為業，營務項目並不包括廢
    棄物之清除、處理，其當知未依廢棄物清理法第四十一條第一項規定領有廢棄物
    清除、處理許可文件，不得從事廢棄物清除、處理業務，竟基於概括犯意，分別
    自民國九十年六月及同年十一月起，於販賣鹽酸與詠釧股份有限公司（設臺中縣
    太平市○里○○區○○路三號，下稱詠釧公司）及環彰五金股份有限公司（設臺
    中縣龍井鄉○○路○段五六號，下稱環彰五金公司）後，再以每公斤約０．五或
    ０．七元不等之代價，為該兩家公司清運使用後之鹽酸即內含氯化亞鐵之廢酸，
    並將所清運之廢酸以每公斤０點五元之價格出售予煒懋實業有限公司及煒晟環保
    工程有限公司（設高雄市前鎮區○○○路二０五號四樓，下簡稱煒懋公司、煒晟
    公司），供該公司作為污水處理場之觸媒使用（依煒懋公司所提一純公司所開之
    發票統計，總計至同年十月十日止，共販賣七十三萬零四百三十五公斤之廢酸與
    煒懋及煒晟公司，同年十一月、十二月則無發票可供對照）。嗣經民眾檢舉，於
    九十年十二月四日為環保署稽查督察大隊中區隊在一純公司查獲。
二、案經彰化縣警察局彰化分局報告臺灣彰化地方法院檢察署檢察官偵辦。
    理  由
一、訊據被告甲○○故不否認確有於上述時間，以前述代價，替詠釧公司及環彰五金
    公司分別載運約一百五十六公噸（被告供說上述時間，每個月約替詠釧公司載運
    二車廢酸，每車約載十三公噸）及一百三十公噸（被告供說共約替環彰五金公司
    載運十車之廢酸，每車約載十三公噸）之廢酸給煒懋公司做為污水處理之使用，
    然其否認有何不法犯行，辯稱：伊只是向詠釧、環彰五金及煒懋公司收取運費，
    代其等載運廢酸，以供煒懋公司做為污水處理之再利用，並非把廢酸隨處丟棄，
    伊不知道要申請許可執照，且縱伊有違法，亦僅係違反再利用之規定，依廢棄物
    清理法之規定，亦僅須處以行政罰鍰，並無刑責可言云云。
二、經查：被告右揭為環彰五金公司及詠釧公司清運廢酸後，再轉賣與煒懋及煒晟公
    司，以供該公司做為污水處理使用之事實，業據證人即環彰五金公司之經理丁○○、詠釧公司經理乙○○、煒懋及煒晟公司負責人丙○○、經理戊○○到庭結證
    明確，核其等之證詞與被告前開所供均大致相符，並有該三家公司所提、被告代
    表一純公司所簽發之發票影本各一份、行政院環境保護署稽查督察大隊中區環境
    稽查工作紀錄表一份、上開公司之公司執照、營利事業登記證各一份附卷可相佐
    證；被告亦不否認確有以上述代價，代詠釧及環彰五金公司清運廢酸，並把廢酸
    轉運到煒懋公司該其做為污水處理使用之事實，僅以上開情詞置辯，然據證人乙○○、丁○○所證，詠釧與環彰五金公司係委請被告代為清運廢酸，而證人戊○○、丙○○亦證說，煒懋公司係向被告之一純公司購買該等廢酸以做為污水處理
    之觸媒使用，且乙○○、丁○○另明確證稱：伊等之公司是請一純公司代為處理
    該等廢酸，至於一純公司如何處理伊等並不知情等語，顯見詠釧、環彰五金公司
    與煒懋公司間，在整個清運過程中並未接觸，自無請被告之一純公司代為載運廢
    酸交與煒懋或煒晟公司之可能，是將向詠釧及環彰五金公司所收，再轉運至煒懋
    及煒晟公司，應係被告所決定，而非該等公司之意思，其名義上雖係向該等公司
    收取運費，然觀被告之一純公司簽發與上開三家公司之發票所示，其清運廢酸係
    以公斤計，實有向一方收取清除費，再轉賣與另一方之情形，則其辯說只是單純
    替雙方公司載運之說詞應非事實；又本件被告所清運之廢酸得否進行再利用及再
    利用之管理方式，經檢察官向行政院環境保護署查詢得悉，該廢酸係屬金屬基本
    工業及表面處理業製造業之廢酸洗液，其再利用管理方式中，並無可作為污水處
    理廠之藥劑使用之用途，非屬經濟部公告事業廢棄物再利用種類及管理方式範圍
    內之再利用行為，依再利用管理辦法第三條第三項規定，仍應經經濟部許可，始
    得送往再利用機構，有行政院環境保護署九十二年二月十一日環署廢字第０九二
    ０００六五三八號函附卷可憑，是清運及提供再利用廢酸，仍應向經濟部申請許
    可，始為適法；而本院就此再向行政院經濟部函詢該等廢酸之再利用相關規定，
    依經濟部按照廢棄物清理法中有關再利用規定所頒布之「經濟部事業廢棄物再利
    用種類及管理方式」中，第三十四、三十五項之規定，故屬可做為再利用之廢棄
    物，然依該二項之規定，含氯化亞鐵廢酸得做為再利用之使用項目中，並無得做
    為污水處理觸媒使用一項，而煒懋及煒晟公司，亦未曾依廢棄物清理法第三十九
    條第一項及經濟部廢棄物再利用管理辦法第三條、第四條之規定，向主管機關之
    經濟部申請經濟部核准其將含氯化亞鐵之廢酸做為污水處理觸媒之再利用，此亦
    有該部工業局回覆之九十二年七月七日工永字第０九二００二三二四四０號函附
    相關規定在卷可參，是縱被告公司確係把代詠釧、環彰五金公司所清運之廢酸轉
    運至煒懋及煒晟公司做為污水處理之觸媒使用，此亦與上揭有關氯化亞鐵得再利
    用之規定未相符合，則縱其表面上確係把該等廢酸交與煒懋或煒晟公司做為污水
    處理之觸媒，亦難認係屬廢棄物清理法上所規定再利用之合法行為；再查乎一純
    公司與煒懋及煒晟公司之公司執照和營利事務登記所示，該等公司之營業項目均
    無廢棄物之清除、處理一項，則一純公司在未取得廢棄物清除、處理許可文件下
    ，擅自代詠釧及環彰五金公司清除廢酸，並轉賣與亦未取得主管機關許可得進行
    廢酸再利用之煒懋及煒晟公司使用，其使用方式更不符合再利用之管理規定，則
    其行為，實係與無照擅自清除、處理廢棄物之犯行無異，自未可在未有許可文件
    、且不符合再利用之管理規定與再利用之項目下，自認其係在進行廢棄物之再利
    用而獲得處以行政罰鍰之寬貸，否則此等具有高度污柒性之廢酸，若能在不經任
    何管制下得以任意使用，其對自然環境之危害將無可估計，則廢棄物清理法有關
    對無照從事廢棄物之情除、處理行為科以刑責之相關規定，無異形同具文。是被
    告前開所辯，顯係為己卸責之詞，要無可信。其犯行已堪認定，應依法予以論科
    。
二、核被告甲○○所為，係犯廢棄物清理法第四十六條第一項第四款之未領有廢棄物
    清除許可文件，從事廢棄物清除、處理罪。公訴人認被告係以一純公司名義，對
    外從事上述廢棄物清除業務，係屬常業犯，而起訴被告係犯同法同條第二項之常
    業罪，固非無據，然是否構成常業，除以其犯罪是否具有一定之組織及其犯行是
    否具有反覆實施之情形為斷外，更應審酌行為人是否有恃此為生之意思及具體狀
    況，查本件被告甲○○固以所經營之公司名義，對外從事廢棄物之清除、處理業
    務，然該公司主要係以化學製品之製造及買賣為業，而本件其為詠釧、環彰五金
    公司清運該等廢酸，亦僅係在賣鹽酸與該等公司後，額外幫其處理使用後之廢酸
    ，此對照詠釧、環彰五金公司出具由一純公司簽發與該等公司之發票上所載之交
    易明細可知，清運廢酸僅占雙方交易金額之一小部分，是就此以觀，被告雖有為
    該等公司清除、處理廢酸之行為，並有向其等收取費用，然此仍不足以認定被告
    係恃此為生，是公訴人起訴被告係屬常業犯，顯有誤會，然其違法行為之社會基
    本事實同一，本院自得依法變更起訴法條後續予審理。又被告先後多次犯行，時
    間緊接、所犯構成要件相同，顯係基於概括犯意為之，應依連續犯之規定論以一
    罪，並依法加重其刑。爰審酌被告犯罪之動機、目的、方法、手段、品行、所得
    利益、所生危害暨犯後態度等一切情狀，量處如主文所示之刑，以示懲儆。
四、據上論斷，應依刑事訴訟法第二百九十九條第一項前段、第三百條、廢棄物清理
    法第四十六條第一項第四款、刑法第十一條前段、第五十六條。
本案經檢察官孫沛琦到庭執行職務。
中      華      民      國      九十二      年      八      月    五    日
                                臺灣彰化地方法院刑事第一庭
                                    法      官  葛  永  輝
右正本證明與原本無異。
如不服本判決，應於判決送達後十日內向本院提出上訴狀( 須附繕本 )。
                                    法院書記官  施  惠  卿
中      華      民      國      九十二      年      八      月    七    日
廢棄物清理法第四十六條
有下列情形之一者，處一年以上五年以下有期徒刑，得併科新臺幣三百萬元以下罰金
：
一、任意棄置有害事業廢棄物。
二、事業負責人或相關人員未依本法規定之方式貯存、清除、處理或再利用廢棄物，
    致污染環境。
三、未經主管機關許可，提供土地回填、堆置廢棄物。
四、未依第四十一條第一項規定領有廢棄物清除、處理許可文件，從事廢棄物貯存、
    清除、處理，或未依廢棄物清除、處理許可文件內容貯存、清除、處理廢棄物。
五、執行機關之人員委託未取得許可文件之業者，清除、處理一般廢棄物者；或明知
    受託人非法清除、處理而仍委託。
六、公民營廢棄物處理機構負責人或相關人員、或執行機關之人員未處理廢棄物，開
    具虛偽證明。
無許可文件，以經營廢棄物清除、處理為常業者，處三年以上十年以下有期徒刑，得
併科新臺幣九百萬元以下罰金。


司法院資訊處製作；財團法人民間司法改革基金會備份。
